臺灣彰化地方法院民事裁定
110年度家聲抗字第12號
抗  告  人  陳惠君  



利害關係人  林助信律師                        
上列抗告人因選任遺產管理人事件，抗告人對於民國110年7月31
日本院110年度司繼字第798號裁定提起抗告，本院合議庭裁定如
下： 
    主  文
原裁定廢棄。
選任林助信律師為被繼承人黃柏儒（男，民國00年0月0日生，身
分證統一編號：Z000000000號，生前籍設：彰化縣○○市○○路○段0
00號之1，民國107年9月15日推定死亡）之遺產管理人。
准對被繼承人黃柏儒之繼承人為承認繼承之公示催告。
被繼承人黃柏儒之大陸地區以外之繼承人，應自本公示催告公告
於司法院網站之翌日起，1年內承認繼承。上述期限屆滿而無繼
承人承認繼承時，被繼承人黃柏儒之遺產，於清償債權並交付遺
贈物後，如有賸餘即歸屬國庫。
聲請及抗告程序費用由被繼承人黃柏儒之遺產負擔。 
    理  由
壹、抗告人於原審聲請意旨略以：抗告人與共有人徐脚共有坐落
    彰化縣○○鄉○○段000地號土地（下簡稱系爭473地號土地），
    為請求分割共有土地，被繼承人黃柏儒為共有人徐脚之繼承
    人之一，被繼承人黃柏儒於民國107年9月15日死亡，其繼承
    人均已拋棄繼承，抗告人為利害關係人，為此聲請選任被繼
    承人黃柏儒之遺產管理人等語
貳、原審經調查後，認系爭473地號土地之共有人徐脚於日據時
    期戶籍登記續柄欄為戶主，則其遺產繼承為家產繼承，徐脚
    於昭和20年（即民國34年）5月18日死亡，其養子徐金紹於
    同日即因戶主相續而繼承，則徐脚戶主之身分地位及財產即
    由養子徐金紹繼承，徐脚之次女黃徐恩並無繼承權，本件被
    繼承人黃柏儒為黃徐恩之孫，自無從繼承徐脚之遺產，抗告
    人即非利害關係人，抗告人聲請為被繼承人黃柏儒選任遺產
    管理人，於法不合，應予駁回等語。 
參、抗告意旨略以：日據時期戶主也有「私產」，不適用家產繼
    承之法則，且不知徐脚所共有之系爭473地號土地究為家產
    或私產？此不得而知，原裁定實嫌速斷。再徐脚之其他財產
    即埔心鄉新興段453、455、456、457、477、478地號土地，
    業經本院104年度員簡字第269號分割共有物案民事判決確定
    ，其中徐脚之繼承人亦有被繼承人黃柏儒。為此提起抗告，
    求為廢棄原裁定等語。
肆、按先順序繼承人均拋棄其繼承權時，由次順序之繼承人繼承
    。其次順序繼承人有無不明或第四順序之繼承人均拋棄其繼
    承權者，準用關於無人承認繼承之規定，民法第1176條第6
    項定有明文。次按繼承開始時，繼承人之有無不明者，由親
    屬會議於1個月內選定遺產管理人，並將繼承開始及選定遺
    產管理人之事由，向法院報明；親屬會議依前條規定為報明
    後，法院應依公示催告程序，定6個月以上之期限，公告繼
    承人，命其於期限內承認繼承；無親屬會議或親屬會議未於
    前條所定期限內選定遺產管理人者，利害關係人或檢察官，
    得聲請法院選任遺產管理人，並由法院依前項規定為公示催
    告，此為民法第1177條、第1178條所明定。經查，抗告人與
    共有人徐脚同為彰化縣○○鄉○○段000地號土地之共有人，徐
    脚於昭和20年（即民國34年）5月18日死亡，被繼承人黃柏
    儒為徐脚之外曾孫等事實，業據抗告人提出土地登記謄本、
    日據時期手抄版戶籍謄本、戶籍謄本、共有人徐脚之繼承系
    統表等件為證，堪信屬實。次查，抗告人主張被繼承人黃柏
    儒於107年9月15日死亡，黃柏儒之繼承人均已拋棄之情，業
    據其提出本院109年度員簡更一字第2號、110年度簡抗字第1
    號民事裁定影本為證，並經本院依職權調取本院107年度司
    繼字第1484號、第1455號、第1325號拋棄繼承卷核閱無訛。
    是以，被繼承人黃柏儒既為徐脚之外曾孫，依形式上觀之，
    自為徐脚之繼承人，又黃柏儒之繼承人皆已拋棄繼承，抗告
    人為系爭473地號土地之共有人，從形式上觀之，抗告人即
    為利害關係人，其以利害關係人之身分聲請選任黃柏儒之遺
    產管理人，於法核無不合，應予准許。原審認共有人徐脚於
    日據時期戶籍登記為戶主，則其遺產繼承為家產繼承，並由
    其養子徐金紹因戶主相續而繼承，徐脚之次女黃徐恩並無繼
    承權，本件被繼承人黃柏儒為黃徐恩之孫，自無從繼承徐脚
    之遺產，抗告人即非利害關係人云云，惟查，選任遺產管理
    人之要件在於被繼承人之先順序繼承人均拋棄或其繼承權時
    無人承認繼承時，利害關係人即可聲請選任遺產管理人，至
    於被繼承人黃柏儒能否繼承徐脚之遺產，有無繼承權，此實
    體問題為承審該件分割共有物案件法官所應審酌之事項，並
    非在選任遺產管理人程序階段所應審酌，故原審以抗告人非
    利害關係人為由，駁回抗告人之聲請，尚有未洽，抗告意旨
    指摘原裁定不當，求予廢棄，為有理由，爰廢棄原裁定，並
    裁定如主文第1項所示。
伍、又選任遺產管理人，首在考慮其適切性，即除管理遺產須公
    平外，應以對遺產遺債情況瞭解較深，或對遺產管理事務有
    專業能力者為優先選任；原審曾函請彰化律師公會推薦適合
    且有意願擔任本件遺產管理人之人選，經該會推薦林助信律
    師擔任，此有彰化律師公會函1件在卷可考。查林助信律師
    具有法律專業知識及能力，並有多年執業經驗，卷內亦無其
    與遺產事務有利害關係等不適於擔任遺產管理人之情形，應
    不致有利害偏頗之虞，認選任林助信律師為被繼承人黃柏儒
    之遺產管理人應為適當，故依法選任之並為承認繼承之公示
    催告，裁定如主文第2項至第4項所示。
據上論結，本件抗告為有理由，依家事事件法第97條，非訟事件
法第46條，民事訴訟法第492條、第78條，裁定如主文。 　　
中　　華　　民　　國　110　　年　　10　　月　　28　　日
                  家事法庭   審判長  法 官  黃楹榆
                                     法 官  梁晉嘉
                                     法 官  詹秀錦
以上為正本係照原本作成。
本裁定除適用法規顯有錯誤為理由，並經本院許可外，不得再抗
告。如提出再抗告，應於收受後10日內委任律師為非訟代理人向
本院提出再抗告狀。
中　　華　　民　　國　110　　年　　10　　月　　28　　日
                                    書記官　莊惠雯